臺灣臺北地方法院行政訴訟判決　
111年度交字第424號
原      告  黃慶堂  住○○市○○區○○○路0段000巷00○0                        號0樓
被      告  臺北市交通事件裁決所

代  表  人  蘇福智
訴訟代理人  楊承達
上列當事人間交通裁決事件，原告不服臺北市交通事件裁決所中
華民國111年6月21日北市裁催字第22-CT0000000號裁決，提起行
政訴訟，本院判決如下：
    主      文
一、原告之訴駁回。
二、訴訟費用新臺幣300元由原告負擔。
    事實及理由
一、程序部分：
    原告不服被告民國111年6月21日北市裁催字第22-CT0000000
    號違反道路交通管理事件裁決書（下稱原處分）而提起行政
    訴訟，核屬行政訴訟法第237條之1第1項第1款規定之交通裁
    決事件，爰依行政訴訟法第237條之7規定，不經言詞辯論，
    逕為判決。
二、爭訟概要：
(一)原告於111年3月19日11時48分許駕駛車號00-0000號自用小
    客車(下稱系爭車輛)，行經新北市○○區○○路0號（下稱系爭
    地點），向左側變換車道時未使用左側方向燈，經民眾檢具
    採證影像資料提出檢舉，由新北市政府警察局淡水分局(下
    稱舉發機關)員警查證後認違規屬實填製新北市警交大字第C
    T0000000號舉發違反道路交通管理事件通知單(下稱舉發通
    知單)予以舉發。
(二)原告不服舉發通知單向被告陳述意見，經舉發機關查復違規
    屬實，原告於111年6月21日親至被告裁決櫃檯申請裁決，被
    告審認原告有「汽車駕駛人未依規定使用方向燈」之違規行
    為，乃依道路交通管理處罰條例第42條、第85第1項規定開
    立原處分，裁處原告新臺幣（下同）1,200元罰鍰，於同日
    送達原告。原告不服原處分，於111年7月18日向本院提起行
    政訴訟。
三、原告起訴主張及聲明：
(一)主張要旨：
　  檢舉人對系爭車輛所為拍攝為偷拍，侵害原告隱私，為不法
    之舉。又檢舉設備應經檢定合格，被告應要求檢舉人舉證證
    明該設備經過經濟部標準檢驗局檢驗合格及定期檢驗合格之
    認證文件，倘該設備不合格，檢舉人之檢舉應為無效。
(二)聲明：原處分撤銷。　　
四、被告答辯及聲明：
(一)答辯要旨：
　1.舉發機關函復表示，本件係民眾於111年3月19日向舉發機關
    提供行車紀錄影像，檢舉系爭車輛於上開時地變換車道未依
    規定使用方向燈，經舉發員警審核後依法製單舉發交通違規
    。經審視檢舉影像顯示，系爭車輛在系爭地點變換車道過程
    ，方向燈未開啟，無閃爍情形，其違規屬實，員警依法舉發
    並無違誤。
　2.經檢視採證光碟，影片一開始系爭車輛，行駛於中間車道，
    檢舉人車輛前方即為系爭車輛，影片時間11：47：59，系爭
    車輛車號為「CP-7268」，影片時間11：48：00～04，系爭車
    輛由中間車道變換車道至左側內線車道，全程未依規定使用
    方向燈，依道路交通安全規則可知，車輛向左變換車道時，
    應先顯示方向燈光，以維護交通秩序與行車安全，原告駕駛
    系爭車輛於變換車道未依規定全程使用方向燈，此有舉發機
    關提供之採證光碟可資佐證，駕駛人自應遵守相關規定行駛
    。
　3.依經濟部標準檢驗局規定需要檢定合格的儀器，例如重量、
    速度或酒精檢測值等，民眾檢舉交通違規常使用的行車記錄
    影像器，非依度量衡法第18條及度量衡器檢定檢查辦法第3
    條規定之「應經檢定之法定度量衡器」，故尚無要求需檢定
    合格。
(二)聲明：駁回原告之訴。　　　　
五、爭點：
    檢舉人所使用之採證設備是否須經檢驗合格才能作為證據使
    用？  
六、本院之判斷：
(一)應適用之法令：道路交通安全規則第91條第1項第2款前段、
    第109條第2項第2款後段、道路交通管理處罰條例第42條（
    附錄）。
(二)如爭訟概要欄所載之事實，除後述之爭點外，其餘為兩造所
    不爭執，並有汽車車籍查詢（見本院卷第49頁）、新北市政
    府警察局淡水分局111年5月17日新北警淡分交字第11143404
    13號函暨翻拍照片（見本院卷第53至54頁、第57至61頁）、
    舉發通知單（見本院卷第43頁）、送達證書（見本院卷第73
    頁）及原處分（見本院卷第17頁）在卷可佐，該情堪以認定
    。
(三)依道路交通安全規則第91條第1項第2款前段及第109條第2項
    第2款後段之規定可知駕駛人駕車向左側變換車道時，應顯
    示左側方向燈，其立法目的乃在於使其他用路人得預知該車
    之行車動向而為安全之措施。經本院當庭勘驗採證光碟之結
    果：「畫面時間11：47：59，系爭車輛行駛於中間車道，準
    備向左變換至內側車道，此時未打方向燈；畫面時間11：48
    ：02～04，系爭車輛從中間車道向左變換至內側車道，全程
    均未使用方向燈。」等情，有採證光碟（見本院卷第41頁）
    、本院勘驗筆錄暨翻拍照片（見本院卷第100頁、第103至10
    5頁）在卷可稽，是原告於上開時、地駕駛系爭車輛向左側
    變換車道時全程均未使用左側方向燈，其違規行為明確，舉
    發機關所為之舉發決定，並無違法或不當之情事，被告據之
    裁罰當屬有據，亦無違誤之處。
(四)檢舉人所使用之採證設備無須經檢驗合格即得作為證據使用
    ：
　  原告主張被告應要求檢舉人舉證其使用之採證設備已經檢驗
    合格等語。惟查，按道路交通管理處罰條例第7條之1本文規
    定：「對於違反本條例之行為者，民眾得敘明違規事實或檢
    具違規證據資料，向公路主管或警察機關檢舉，經查證屬實
    者，應即舉發。」，其規範意旨一般民眾可利用適當管道檢
    舉交通違規，以達到維護道路交通安全之行政目的；又同條
    例第92條第4項規定授權訂定之「違反道路交通管理事件統
    一裁罰基準及處理細則」第20條規定：「違反本條例之行為
    ，民眾得以言詞或其他方式，向公路主管或警察機關敘明下
    列事項，檢舉違反道路交通管理事件：一、檢舉人姓名、住
    址及電話號碼或其他連絡方法。二、違規行為發生地點、日
    期、時間及違規事實內容。三、違規車輛牌照號碼、車型或
    足以辨識車輛之特徵。但檢舉對象為未懸掛號牌之車輛、行
    人或道路障礙者，得提供違規人姓名或商號名稱、住址等。
    前項檢舉，如有違規證據資料，並請檢具。」、第22條第1
    、2項規定：「公路主管或警察機關受理民眾檢舉違反道路
    交通管理事件，應即派員查證，經查證屬實者，應即舉發，
    並將處理情形回復檢舉人。前項檢舉違規證據係以科學儀器
    取得，足資認定違規事實者，得逕行舉發之。」，足見道路
    交通管理處罰條例第7條之1本文已明確賦予檢舉人提供科學
    儀器取得資料之法律效力，並於上開處理細則第22條規範處
    理民眾檢舉交通違規事件之處理方式。查本件民眾檢具之「
    行車紀錄器影像」，既係以「行車紀錄器」將影像透過鏡頭
    及感光、儲存設備予以紀錄、存檔，其自係以合乎理性、邏
    輯之方法所使用的特製精密裝置，當符合上開法規所稱之「
    科學儀器」。況依道路交通管理處罰條例第7條之1規定以觀
    ，法無明文民眾若用行車紀錄器採證時，該行車紀錄器須經
    經濟部標準檢驗局檢驗合格始得為之，就行車紀錄器所紀錄
    之影像而言，僅係將影像透過鏡頭及感光、儲存設備予以紀
    錄、存檔，尚非如雷達測速儀或呼氣酒精濃度測試器等涉及
    量測數據而須經度量衡檢驗或校正。又度量衡法所稱之「度
    量衡器」，乃指「量測物理量之各種器具或裝置，而以數值
    及度量衡單位表示者；具有高穩定之物理、化學或計量學特
    性之標準物質，亦視為度量衡器。附屬於度量衡器之設備，
    足以影響度量衡器之量測功能者，為該度量衡器之一部分。
    」此觀度量衡法第2條第2項之規定自明，而依行車紀錄器之
    性質，其顯非屬「度量衡器」，自無須取得檢驗合格，故原
    告上開主張，容有誤解，尚難採認。至原告雖主張檢舉人所
    為拍攝行為為偷拍，侵害隱私為不法之舉等語。惟查，行車
    紀錄器資料本應存有尊重隱私權之概念，對於未經合法途徑
    擅自複製他人行車紀錄器記憶卡內儲存之電磁紀錄之車內非
    公開活動，自有合理隱私權之保護。惟本件係民眾自行提供
    其在公共道路之公開場合領域所拍攝到系爭車輛公開活動之
    違規行為，將電腦紀錄之影像畫面提出檢舉，並自侵害原告
    隱私之情事，故原告主張檢舉人偷拍侵害其隱私等語，容有
    誤解，尚難採認。
(五)本件判決基礎已臻明確，兩造其餘攻擊、防禦方法及訴訟資
　　料經本院審酌後，核與判決結果不生影響，無一一論述之必
　　要，併此敘明。　　
七、結論：
　　原處分認事用法並無違誤，原告主張撤銷原處分為無理由，
    應予駁回。至本件第一審裁判費為300元，應由敗訴之原告
    負擔，爰確定第一審訴訟費用額如主文第2項所示。
中　　華　　民　　國　　111 　年　　12　　月　　6 　　日
　　　　　　　　  行政訴訟庭  法　官　黃子溎
上為正本係照原本作成。
如不服本判決，應於送達後20日內，向本院提出上訴狀並表明上
訴理由（原判決所違背之法令及其具體內容或依訴訟資料可認為
原判決有違背法令之具體事實)，其未載明上訴理由者，應於提
出上訴後 20 日內向本院補提理由書（上訴狀及上訴理由書均須
按他造人數附繕本，如未按期補提上訴理由書，則逕予駁回上訴
），並應繳納上訴裁判費新臺幣 750 元。
中　　華　　民　　國　　111 　年　　12　　月　　6 　　日
                              書記官  藍儒鈞
附錄（本件參考法條）：
1.道路交通安全規則第91條第1項第2款前段
　行車遇有變換車道時所用之燈光，應依下列規定：
  二、左轉彎時，應先顯示車輛前後之左邊方向燈光。
2.道路交通安全規則第109條第2項第2款後段
   汽車駕駛人，應依下列規定使用方向燈：
  二、變換車道時，應先顯示欲變換車道方向之燈光，並應顯示
      至完成轉彎或變換車道之行為。
3.道路交通管理處罰條例第42條　　
　汽車駕駛人，不依規定使用燈光者，處新臺幣1200元以上3600
  元以下罰鍰。
　　　
訴訟費用計算書
項　　　　目　　金　額（新臺幣）　　備　註
第一審裁判費　　 300元             
合        計　　 300元